臺灣新北地方法院刑事判決　　　　　 110年度審易字第1357號
公　訴　人　臺灣新北地方檢察署檢察官
被　　　告　林芸華


上列被告因詐欺案件，經檢察官提起公訴（109 年度偵字第2453
8 號），本院判決如下：
    主  文
林芸華犯如附表宣告刑欄所示之罪，各處如附表宣告刑欄所示之
刑。其中附表編號一至二、四至七部分，應執行有期徒刑貳年。
未扣案之犯罪所得合計新臺幣貳佰捌拾陸萬元沒收，於全部或一
部不能沒收或不宜執行沒收時，追徵其價額。
    事實及理由
壹、查被告林芸華所犯均係死刑、無期徒刑、最輕本刑為3 年以
    上有期徒刑以外之罪，其於準備程序就被訴事實為全部有罪
    之陳述，經告知簡式審判程序之旨，並聽取其與檢察官之意
    見後，本院認無不得或不宜改依簡式審判程序進行之處，爰
    依刑事訴訟法第273 條之1 第1 項、第284 條之1 之規定，
    裁定進行簡式審判程序。
貳、本件犯罪事實及證據，除下列事項應予補充、刪除外，餘均
    引用附件即檢察官起訴書之記載：
一、犯罪事實欄一第1 至2 行所載之「林芸華竟意圖為自己不法
    所有，基於詐欺之犯意，為下列犯行」，應補充、刪除為「
    林芸華基於為自己不法所有之意圖，或與曾文政共同基於前
    述意圖之犯意聯絡，分別為下列犯行」。
二、補充「被告林芸華於110 年9 月23日本院準備程序及審理時
    之自白（參本院卷附當日各該筆錄）」為證據。
叁、論罪科刑：
一、核被告所為，皆係犯刑法第339 條第1 項詐欺取財罪。被告
    所為本件各次詐欺犯行，犯意各別，行為互殊，自應分論併
    罰。又被告如附表編號一至二、五至六犯罪事實欄所示之各
    次詐欺犯行，均與案發時之配偶曾文政（業於民國108 年2
    月25日離婚，另由檢察官發佈通緝中）有犯意聯絡及行為分
    擔，應以所犯罪名之共同正犯論處。
二、審酌被告為具備一般智識程度及社會歷練之成年人，於肢體
    、氣力各方面，並無顯然欠缺或低下之情狀，對於不得以欺
    惘等不法手段向他人詐取財物一節，自應知之甚詳，卻因一
    時貪念，未循正當方式取得金錢，反而單獨或與他人共同利
    用告訴人曾心怡、林哲弘、被害人朱家輝或鄭妏心（以下合
    稱本件告訴人、被害人）對其之信任，以投資獲利或借款周
    轉等事由詐取款項，造成本件告訴人、被害人分別受有財產
    上之大額損害，所為均甚不該，兼衡被告之素行、教育程度
    、職業、家庭經濟與生活狀況、犯罪之動機、目的、手段，
    以及犯後始終坦承犯行，態度勉可，然迄今未能與本件告訴
    人、被害人達成和解或成立調解，亦未賠償本件告訴人、被
    害人所受財產上之損害等一切情狀，分別量處如主文第1 項
    所示之各刑，並對於附表編號三宣告刑欄所示之刑，諭知易
    科罰金之折算標準，同時對於不得易科罰金之附表編號一至
    二、四至七宣告刑欄所示之各刑，定其應執行之刑，以資處
    罰。
肆、沒收：
    被告本件各次詐得之金額合計新臺幣（下同）286 萬元，概
    屬其實行本件各次詐欺犯行之犯罪所得，且未見實際合法發
    還本件告訴人、被害人之事證，基於任何人不能保有犯罪所
    得之立法原則，自應於主文第2 項宣告沒收，並於全部或一
    部不能沒收或不宜執行沒收時，追徵其價額。
伍、本判決係依刑事訴訟法第310 條之2 及第454 條所製作之簡
    化判決，依法僅需記載犯罪事實、證據名稱及應適用之法條
    ，並得以簡略方式為之，如認定之犯罪事實、證據及應適用
    之法條，與檢察官起訴書之記載相同者，得引用之，附此敘
    明。
據上論斷，應依刑事訴訟法第273 條之1 第1 項、第299 條第1
項前段、第310 條之2 、第454 條（本件依刑事判決精簡原則，
僅記載程序法條文），判決如主文。
本案經檢察官黃筱文偵查起訴，由檢察官陳炎辰到庭執行公訴。
中    華    民    國    110   年    10    月     5    日
                 刑事第二十四庭  法  官  李俊彥    
以上正本證明與原本無異。
如不服本判決，應於判決送達後20日內敘明上訴理由，向本院提
出上訴狀（應附繕本），上訴於臺灣高等法院。其未敘述上訴理
由者，應於上訴期間屆滿後20日內向本院補提理由書「切勿逕送
上級法院」。
                                 書記官  林慈恩
中    華    民    國    110   年    10    月     5    日
附錄本判決論罪之法律條文：
中華民國刑法第339 條
意圖為自己或第三人不法之所有，以詐術使人將本人或第三人之
物交付者，處5 年以下有期徒刑、拘役或科或併科50萬元以下罰
金。
以前項方法得財產上不法之利益或使第三人得之者，亦同。
前二項之未遂犯罰之。
 
附表：
┌──┬────────┬──────────────┐
│編號│ 犯  罪  事  實 │   宣        告        刑   │
├──┼────────┼──────────────┤
│ 一 │即附件犯罪事實欄│林芸華共同犯詐欺取財罪，處有│
│    │一（一）所載104 │期徒刑捌月。                │
│    │年6 月間，與曾文│                            │
│    │政共同對曾心怡及│                            │
│    │林哲弘詐欺之犯行│                            │
│    │。              │                            │
├──┼────────┼──────────────┤
│ 二 │即附件犯罪事實欄│林芸華共同犯詐欺取財罪，處有│
│    │一（一）所載104 │期徒刑捌月。                │
│    │年11月中旬，與曾│                            │
│    │文政共同對曾心怡│                            │
│    │及林哲弘詐欺之犯│                            │
│    │行。            │                            │
├──┼────────┼──────────────┤
│ 三 │即附件犯罪事實欄│林芸華犯詐欺取財罪，處有期徒│
│    │一（一）所載105 │刑陸月，如易科罰金，以新臺幣│
│    │年10月間對曾心怡│壹仟元折算壹日。            │
│    │詐欺之犯行。    │                            │
├──┼────────┼──────────────┤
│ 四 │即附件犯罪事實欄│林芸華犯詐欺取財罪，處有期徒│
│    │一（一）所載105 │刑柒月。                    │
│    │年12月間對林哲弘│                            │
│    │詐欺之犯行。    │                            │
├──┼────────┼──────────────┤
│ 五 │即附件犯罪事實欄│林芸華共同犯詐欺取財罪，處有│
│    │一（二）所載104 │期徒刑柒月。                │
│    │年6 月間，與曾文│                            │
│    │政共同對朱家輝詐│                            │
│    │欺之犯行。      │                            │
├──┼────────┼──────────────┤
│ 六 │即附件犯罪事實欄│林芸華共同犯詐欺取財罪，處有│
│    │一（二）所載105 │期徒刑柒月。                │
│    │年2 月間，與曾文│                            │
│    │政共同對朱家輝詐│                            │
│    │欺之犯行。      │                            │
├──┼────────┼──────────────┤
│ 七 │即附件犯罪事實欄│林芸華犯詐欺取財罪，處有期徒│
│    │一（三）所載之詐│刑捌月。                    │
│    │欺犯行。        │                            │
└──┴────────┴──────────────┘
--------------------------------------------------------
附件：
臺灣新北地方檢察署檢察官起訴書
                                    109年度偵字第24538號
    被      告  林芸華  女  36歲（民國00年0月00日生）
                        住高雄市○○區○○路000號3樓之4
                        國民身分證統一編號：Z000000000號
上列被告因詐欺案件，已經偵查終結，認應該提起公訴，茲將犯
罪事實及證據並所犯法條分敘如下：
        犯罪事實
一、林芸華竟意圖為自己不法所有，基於詐欺之犯意，為下列犯
    行：
（一）於民國104 年6 月間，向前同事曾心怡及其夫林哲弘謊稱
      其有統一超商肯娣門市（址設高雄市○○區○○路00號之
      3 ）之暗股可供轉售，若投資購入該暗股，每月保證1 股
      獲利新臺幣（下同）8,000 元云云，致曾心怡及林哲弘均
      陷於錯誤，於104 年6 月26日，在新北市林口區之星巴克
      林口文化三門市，與林芸華簽訂買賣合約書（以下稱合約
      一），約定由林哲弘以林哲弘及曾心怡共同之財產出資，
      以60萬元購入統一超商肯娣門市之暗股2 股。簽約後林哲
      弘隨即當場交付現金11萬元與林芸華，並於104 年6 月29
      日，匯款49萬元至同案被告曾文政（另行通緝）之台新國
      際商業銀行帳號00000000000000號帳戶（下稱台銀帳戶）
      。林芸華復於104 年11月中旬，再向曾心怡及林哲弘謊稱
      其另有統一超商岡農門市（址設高雄市○○區○○○路00
      0 號）之暗股可供轉售，若將先前投資統一超商肯娣門市
      之暗股60萬元本金，再另外加上60萬元一同投資購入統一
      超商岡農門市之暗股，每月保證獲利2 萬4,000 元云云，
      致曾心怡及林哲弘再次陷於錯誤，於104 年11月17日，再
      次在新北市林口區星巴克林口文化三門市，與林芸華及同
      案被告會商並簽訂買賣合約書（下稱合約二），由林哲弘
      以林哲弘及曾心怡共同之財產出資，以上開合約一所投入
      60萬元直接做為本次投資之合約二本金，另外再支付60萬
      元與林芸華，總計以120 萬元購入岡農門市股份1 股。簽
      約後，林哲弘即於104 年11月18日、19日各匯款30萬元至
      上開台銀帳戶，而前後共交付林芸華120 萬元。林芸華復
      明知自己並無還款之資力及真意，且亦無於鴻海精密工業
      股份有限公司（下稱鴻海公司）擔任經理之友人因資金需
      求欲出售鴻海公司員工認股權等情，竟食髓知味，又於10
      5 年10月間向曾心怡佯稱有朋友於鴻海公司擔任經理，因
      資金需求欲出售其員工認股權，致曾心怡陷於錯誤，而同
      意以每張鴻海公司股票4 萬元之價格購買鴻海公司股票4
      張，並於105 年11月7 日匯款16萬元至上開台新銀行帳戶
      ；另於105 年12月，向林哲弘表示因周轉不靈，需要借款
      ，並約定借款後於3 月、4 月各還款15萬元云云，致林哲
      弘陷於錯誤而交付30萬元予林芸華。
（二）林芸華另於104 年6 月某日時許，在彰化縣某餐廳內，向
      朱家輝佯稱其有統一超商岡農門市之暗股可供轉售，若投
      資35萬元購入統一超商岡農門市之暗股，每月保證獲利8,
      000 元，期滿保證返還本金云云，致朱家輝陷於錯誤，與
      林芸華及同案被告簽訂買賣合約書（下稱合約三），約定
      朱家輝出資35萬元購入統一超商岡農門市之暗股。簽約後
      朱家輝隨即於104 年底前，陸續以現金存款、轉帳至上開
      台銀帳戶或交付現金之方式交付林芸華共35萬元。林芸華
      復於105 年2 月某日時許，再向朱家輝謊稱若加碼投資統
      一超商岡農門市之暗股35萬元，每月保證獲利1 萬6,000
      元云云，致朱家輝再次陷於錯誤，於105 年2 月6 日，再
      次在彰化縣某處，與林芸華及同案被告會商並簽訂買賣合
      約書（下稱合約四），約定由朱家輝再出資投資統一超商
      岡農門市之暗股，以上開合約三所投入35萬元直接做為本
      次投資之合約四本金，另外朱家輝再支付35萬元與林芸華
      ，總計以70萬元購入岡農門市股份。簽約後，朱家輝即於
      105 年11月前陸續以現金存款或轉帳35萬元至上開台銀帳
      戶，而前後共交付林芸華70萬元。
（三）林芸華又於105 年10月18日某時許，在桃園市中壢區大江
      星巴克咖啡廳內，向鄭妏心佯稱其有統一超商岡農門市之
      暗股可供轉售，若投資購入該暗股50萬元，每月保證獲利
      8,000 元，期滿保證返還本金，若投資購入該暗股70萬元
      ，每月保證獲利1 萬6,000 元云云，致鄭妏心陷於錯誤，
      與林芸華及同案被告簽訂買賣合約書，約定鄭妏心出資70
      萬元購入統一超商岡農門市之暗股。簽約後鄭妏心隨即當
      場以匯款至上開台銀帳戶及交付現金之方式將50萬元款項
      交付予林芸華。惟林芸華於同年11月即無法交付第一次之
      獲利8,000 元予鄭妏心，鄭妏心因而未給付剩餘之20萬元
      款項。
二、案經曾心怡及林哲弘告訴偵辦。
        證據並所犯法條
一、證據清單
（一）被告林芸華於偵訊中之自白及供述；
（二）證人即告訴人曾心怡及林哲弘於偵訊中具結之指訴；
（三）證人即被害人朱家輝及鄭妏心於偵訊中具結之證述；
（四）告訴人林哲弘與被告林芸華簽署之104 年6 月26日、104
      年11月17日買賣合約書影本各1 份、告訴人林哲弘之中國
      信託銀行匯款申請書影本2 紙、告訴人林哲弘之遠東國際
      商業銀行匯款申請書影本1 紙、被害人鄭妏心與被告林芸
      華簽署之買賣合約書影本1 暨本票影本1 紙、林哲弘中國
      信託商業銀行存摺影本1 份、告訴人曾心怡與被告林芸華
      之LINE對話紀錄3 份、告訴人曾心怡之台北富邦銀行匯款
      委託書影本1 紙、被害人朱家輝與被告林芸華簽署之7-11
      統一超商合夥契約書影本1 紙、自動櫃員機交易明細表影
      本1 份、本票影本1 份及同案被告上開台新銀行帳戶交易
      明細1 份。
二、核被告林芸華所為，係犯刑法第339 條第1 項詐欺取財罪嫌
    。被告所為上開犯行，犯罪對象不同，侵害法益各異，請予
    分論併罰。
三、至告訴意旨認被告林芸華上開邀集告訴人及被害人等投資之
    行為，涉有銀行法第29條、第29條之1 、第125 條第1 項之
    非法經營銀行業務罪嫌。惟查，被告邀集投資之對象僅有告
    訴人及被害人共4 人，且其等均為被告之友人，係被告個別
    聯繫而加入投資乙情，業經告訴人及被害人等證述在卷，難
    認被告有何向不特定人或多數人宣傳、招攬之情，實難認被
    告有何向不特定人或多數人吸收投資違反銀行法之行為，自
    難以該等罪責相繩。然此部分若成立犯罪，與前揭起訴部分
    ，係屬同一基本事實，應為起訴效力所及，爰不另為不起訴
    處分，併此敘明。
四、依刑事訴訟法第251 條第1 項提起公訴。
    此  致
臺灣新北地方法院
中    華    民    國   110    年    6     月    23    日
                              檢 察 官  黃 筱 文